臺灣雲林地方法院刑事判決　　　　　　99年度交簡上字第10號
上　訴　人
即　公訴人　臺灣雲林地方法院檢察署檢察官
上　訴　人
即　被　告　邵東新
輔　佐　人
即被告配偶　黃秋霞
上列上訴人因過失傷害案件，不服本院虎尾簡易庭99年度虎交簡
字第49號中華民國99年8 月16日第一審簡易判決（聲請簡易判決
處刑案號：臺灣雲林地方法院檢察署99年度調偵字第157 號），
提起上訴，本院管轄之第二審合議庭判決如下：
    主  文
上訴駁回。
邵東新緩刑貳年。
    事  實
一、邵東新於民國98年9 月17日下午2 時30分許，駕駛車號505-
    DXS 號重型機車（下稱本案機車），自雲林縣虎尾鎮崁腳8-
    5 號自宅出發，本應注意行車起駛前應注意車前後左右有無
    障礙或行人，並應讓行進中之車輛優先通行，以及雙黃實線
    設於路段中，用以分隔對向車道，並雙向禁止超車、跨越或
    迴轉，而依當時日間自然光線、天候晴、縣道柏油路面乾燥
    、無缺陷，且無障礙物，視距良好，並無不能注意之情事，
    竟疏未注意劃有雙黃線實線之雲74號公路東往西方向有無來
    車，即貿然逆向左斜欲穿越雲74號公路，適有黃雪無照騎乘
    車號MLM-749 號重型機車搭載葉怡如行經該處，見狀閃避不
    及而發生碰撞，致人車倒地，葉怡如因而受有上唇擦傷、左
    膝挫傷等傷害，黃雪則受有左側橈骨骨折、頭部外傷合併腦
    震盪、臉部撕裂傷、牙齒損傷、多處挫傷等傷害。
二、案經葉怡如、黃雪訴由雲林縣警察局虎尾分局報請臺灣雲林
    地方法院檢察署檢察官偵查後聲請簡易判決處刑。
    理  由
一、證據能力部分：
  (一)被告以外之人於偵查中向檢察官所為之陳述，除顯有不可信
    之情況者外，得為證據，刑事訴訟法第159 條之1 第2 項定
    有明文。檢察官在偵查中對被告以外之人所為之偵查筆錄，
    性質上屬傳聞證據，惟刑事訴訟法規定檢察官代表國家偵查
    犯罪、實施公訴，依法其有訊問被告、證人及鑑定人之權，
    證人、鑑定人並須具結，而實務運作時，檢察官偵查中向被
    告以外之人所取得之陳述，原則上均能遵守法律規定，不致
    違法取供，其可信度極高。職是，被告以外之人前於偵查中
    已具結而為證述，除反對該項供述得具有證據能力之一方，
    已釋明「顯有不可信之情況」之理由外，不宜遽指該證人於
    偵查中之陳述不具證據能力。證人黃雪、葉怡如在檢察官面
    前製作之證述筆錄（見99年度偵字第1314號卷【下稱偵卷】
    第9 頁至第11頁），係檢察官令其以證人身分具結後所為之
    證述，有上開證人結文附卷可稽（見偵卷第12頁、第13頁）
    ，被告邵東新及輔佐人黃秋霞均未提及檢察官在訊問時有何
    不法取供之情形，亦未釋明證人黃雪、葉怡如前揭證述有何
    顯不可信之情況，依上開規定，證人黃雪、葉怡如前述之證
    述筆錄，自得作為本案證據使用。
  (二)被告以外之人於審判外之陳述，雖不符合刑事訴訟法第159
    條之1 至第159 條之4 之規定，但經當事人於審判程序同意
    作為證據，法院審酌該言詞陳述或書面陳述作成時之情況，
    認為適當者，亦得為證據；當事人、代理人或辯護人於法院
    調查證據時，知有第159 條第1 項不得為證據之情形，而未
    於言詞辯論終結前聲明異議者，視為有前項之同意；刑事訴
    訟法第159 條之5 第1 項、第2 項分別定有明文。檢察官、
    被告及其輔佐人對於本判決下列所引用其他各項被告以外之
    人於審判外之陳述（含書面陳述），於本院準備程序均表示
    對證據能力沒有意見而不予爭執，且迄至言詞辯論終結前亦
    未再聲明異議，本院審酌上開證據資料製作時之情況，尚無
    違法不當及證明力明顯過低之瑕疵之情形，依上條規定，認
    例外均具有證據能力，且經本院於審判期日依法進行證據之
    調查、辯論，當事人於訴訟上程序權利，已受保障，先予敘
    明。
二、實體部分：
  (一)訊據被告對於上揭事實坦承不諱（見99年度交簡上字第10號
    卷【下稱交簡上卷】第55頁反面、第85頁反面、第86頁），
    核與證人即告訴人黃雪、葉怡如於警詢、偵訊時證述之情節
    相符（見警卷第4 頁至第8 頁、偵卷第9 頁至第11頁），並
    有道路交通事故現場圖3 紙、道路交通事故調查報告表(一)(二)
    、現場照片15張、財團法人天主教若瑟醫院診斷證明書2 紙
    在卷可稽（見警卷第18頁至第20頁、第23頁、第25頁至第28
    頁、偵卷第3 頁、交簡上卷第40頁至第46頁），足徵被告之
    自白與事實相符，堪以採信。
  (二)按行車起駛前應注意車前後左右有無障礙或行人，並應讓行
    進中之車輛優先通行；雙黃實線設於路段中，用以分隔對向
    車道，並雙向禁止超車、跨越或迴轉，道路交通安全規則第
    89條第1 項第6 款、道路交通標誌標線號誌設置規則第149
    條第1 款第8 目分別定有明文。本件被告騎乘本案機車自住
    處出發時，依當時路況、光線均良好，亦無不能注意情事，
    竟未注意雲74號公路東往西方向有無來車，即貿然左斜逆向
    欲穿越雙黃實線之雲74號公路，而撞及告訴人黃雪騎乘之機
    車，堪認被告顯有過失，此觀臺灣省嘉雲區車輛行車事故鑑
    定委員會嘉雲區990309案鑑定意見書及臺灣省車輛行車事故
    覆議鑑定委員會99年12月21日覆議字第0996204998號函亦明
    （見99年度調偵字第157 號卷第8 頁至第10頁、交簡上卷第
    48頁），且被告過失行為與告訴人黃雪、葉怡如之傷害間，
    有相當因果關係，是本案事證明確，被告過失傷害犯行，洵
    堪認定，應依法論科。
三、論罪科刑：
  (一)核被告所為，係犯刑法第284 條第1 項前段之過失傷害罪。
  (二)被告以一過失行為，同時侵害告訴人黃雪、葉怡如之個人法
    益，為想像競合犯，應依刑法第55條之規定，從一重處斷。
四、原審依據上開事證，認被告罪證明確，予以論科，並審酌被
    告過失之程度、告訴人黃雪、葉怡如所受之損害及犯後態度
    等一切情狀，量處被告拘役50日，併諭知易科罰金之折算標
    準，已說明其論罪科刑之依據，並已注意適用刑法第57條之
    規定，所處之刑符合「罰當其罪」之原則，並無輕重失衡之
    情形。而關於刑罰之量定，係實體法上賦予法院得為自由裁
    量之事項，苟已斟酌刑法第57條各款所列情狀，而未逾越法
    定刑度，或濫用其權限，即不得任意指摘為違法；且在同一
    犯罪事實與情節，如別無其他加重或減輕之原因，下級審量
    定之刑，亦無過重或失輕之不當情形，則上級審法院對下級
    審法院之職權行使，原則上應予尊重（最高法院72年臺上字
    第6696號、75年臺上字第7033號判例及85年度臺上字第2446
    號判決意旨參照）。是認上訴人即公訴人以原審量刑過輕，
    尚屬無據。而上訴人即被告上訴指摘原判決違法，亦無理由
    ，均應予駁回。
五、末查上訴人即被告前未曾因故意犯罪受有期徒刑以上刑之宣
    告，有臺灣高等法院被告前案紀錄表1 份附卷可稽，其因一
    時失慮，初罹刑典，其經此偵審程序及科刑宣告後，自當知
    所警惕，信無再犯之虞，佐以被告犯後終能坦承犯行，並與
    告訴人達成和解，且賠償告訴人黃雪新臺幣160,000 元、葉
    怡如10,000元之損失，有本院民事庭100 年2 月24日和解筆
    錄1 份在卷可考（見交簡上卷第59頁正、反面），而告訴人
    黃雪、葉怡如均明確表明不再追究，並同意給予被告緩刑之
    機會，有本院100 年2 月25日公務電話紀錄2 紙及刑事陳報
    狀1 紙附卷足憑（見交簡上卷第60頁至第62頁），公訴人亦
    當庭表示同意給予緩刑之機會（見交簡上卷第90頁）。再衡
    以上訴人即被告自身因本件車禍亦受有腦外傷合併蜘蛛膜下
    腔及腦室出血等傷害，並因此造成雙側手側不自主抖動及平
    衡失調、認知受損，需由他人照顧日常生活之情形，亦有卷
    附上訴人即被告所提中華民國身心障礙手冊影本1 紙及國立
    臺灣大學醫學院附設醫院雲林分院診斷證明書4 紙（見交簡
    上卷第6-1 頁、第7 頁至第10頁）可按，本院因認暫不執行
    其刑為當，爰依刑法第74條第1 項第1 款之規定，併予宣告
    緩刑2 年，以觀後效，並啟自新。
據上論斷，依刑事訴訟法第455 條之1 第1 項、第3 項、第368
條，刑法第74條第1 項第1 款，判決如主文。
本案經檢察官陳詠薇到庭執行職務。
中    華    民    國   100    年    3     月    14    日
                  刑事第七庭審判長法  官  許佩如
                                  法  官  王紹銘
                                  法  官  鍾世芬
以上正本證明與原本無異。
本件不得上訴。
                                  書記官  王雪招
中    華    民    國   100    年    3     月    14    日